【裁判字號】    97,訴,2590
【裁判日期】    970930
【裁判案由】    毒品危害防制條例
【裁判全文】
臺灣臺中地方法院刑事判決              97年度訴字第2590號
公  訴  人  臺灣臺中地方法院檢察署檢察官
被      告  甲○○
                      4號
上列被告因違反毒品危害防制條例案件，經檢察官提起公訴（九
十七年度毒偵字第二七二○號），被告於準備程序就被訴犯罪事
實為有罪之陳述，經聽取當事人之意見後，本院合議庭裁定由受
命法官獨任逕行簡式審判程序，判決如下：
    主    文
甲○○施用一級毒品，累犯，處有期徒刑拾個月。
    犯罪事實
一、甲○○曾於民國八十九年間，因施用毒品案件經依本院八十
    九年度毒聲字第六六九二號裁定送勒戒處所執行觀察、勒戒
    結果，認無繼續施用毒品之傾向，於八十九年十一月二十三
    日執行完畢釋放。其於五年內，另因施用毒品案件，於九十
    二年八月二十五日經本院以九十二年度訴字第一七○二號判
    決處有期徒刑八月，於同年九月二十二日確定，其因另犯竊
    盜、贓物、搶奪等案件，經法院分別判處有期徒刑四月、七
    月、十月、四月、二年六月確定後，經與上開毒品案件合併
    定應執行刑為有期徒刑四年八月，於九十六年二月十六日假
    釋並付保護管束，嗣經減刑，甫於九十六年八月十六日保護
    管束期滿未經撤銷而執行完畢。詎甲○○仍不知悔改，復基
    於施用第一級毒品海洛因之犯意，於九十七年三月二十六日
    ，在臺中地區某處車上，以將第一級毒品海洛因摻入香菸內
    吸食之方式，施用第一級毒品海洛因一次。嗣於九十七年三
    月二十八日上午九時三十分許，在臺中縣東勢鎮○○里○○
    路保安巷十八之四號之住所為警搜索，經員警依法採集尿液
    送驗，呈可待因及嗎啡陽性反應，始查悉上情。
二、案經臺中縣警察局東勢分局報告臺灣臺中地方法院檢察署檢
    察官偵查起訴。
    理  由
壹、程序方面：
一、按除被告所犯為死刑、無期徒刑、最輕本刑為三年以上有期
    徒刑之罪或高等法院管轄第一審案件者外，於法院行準備程
    序進行中，被告先就被訴事實為有罪之陳述時，審判長得告
    知被告簡式審判程序之旨，並聽取當事人、代理人、辯護人
    及輔佐人之意見後，裁定進行簡式審判程序；且受命法官行
    準備程序，與法院或審判長有同一之權限；又簡式審判程序
    之證據調查，不受刑事訴訟法第一百五十九條第一項、第一
    百六十一條之二、第一百六十一條之三、第一百六十三條之
    一及第一百六十四條至第一百七十條規定之限制，刑事訴訟
    法第二百七十三條之一第一項、第二百七十九條第二項前段
    、第二百七十三條之二分別定有明文。
二、查本件被告甲○○所犯為死刑、無期徒刑、最輕本刑為三年
    以上有期徒刑以外之罪，且非高等法院管轄第一審之案件，
    經本院合議庭裁定由受命法官行準備程序時，被告就被訴事
    實為有罪之陳述後，復經本院合議庭裁定由受命法官獨任行
    簡式審判程序，是其證據之調查，自不受刑事訴訟法第一百
    五十九條第一項、第一百六十一條之二、第一百六十一條之
    三、第一百六十三條之一及第一百六十四條至第一百七十條
    規定之限制，合先敘明。
貳、實體方面：
一、上揭犯罪事實，業據被告於本院行準備程序及審理時坦承不
    諱，且其於九十七年三月二十八日經警依法採其尿液送鑑驗
    結果，呈可待因及嗎啡陽性反應一節，亦有尿液代號與真實
    姓名對照表、中山醫學大學附設醫院檢驗科藥物檢測中心尿
    液檢驗報告一紙、行政院衛生署豐原醫院九十七年七月二十
    二日豐醫歷字第○九七○○○六三六四號函一份附卷可稽，
    堪認被告之自白與事實相符。另按九十二年七月九日新修正
    之毒品危害防制條例刪除二犯及三犯之規定，一改修法前繁
    雜的處遇程序，僅將施用毒品者簡化區分為初犯、再犯，並
    認為施用毒品者係屬病患性犯人，以觀察、勒戒戒除其身癮
    ，並以強制戒治去除其心癮。經觀察、勒戒或強制戒治執行
    完畢釋放後，若係五年後再犯該條例第十條施用毒品罪者，
    與同條例第二十條第一項、第二項關於「初犯」之處理方式
    相同，檢察官應先聲請法院裁定另被告入勒戒處所觀察、勒
    戒，並視有無繼續施用毒品傾向，決定應予釋放、為不起訴
    處份，或應聲請法院裁定另入勒戒處所強制戒治；若是五年
    內「再犯」同條例第十條施用毒品罪者，依同條例第二十三
    條第二項規定，檢察官則應依法追訴。觀諸該條例第二十條
    第三項之修正理由：「觀察、勒戒或強制戒治五年後再犯者
    ，顯見前所實施的觀察、勒戒或強制戒治以足以遮斷其施用
    毒品之癮，為其自新及協助其戒除毒癮，對此五年後再犯者
    ，爰明訂仍適用初犯之規定，先經觀察、勒戒、強制戒治之
    程序。」及同條例第二十三條第二項之修正理由：「為配合
    簡化施用毒品犯之刑事處遇程序，並鑑於經觀察、勒戒或強
    制戒治執行完畢五年內在犯者，其再犯率甚高，原據以實施
    之觀察、勒戒及強制戒治既已無法收其實效，自應施以刑事
    處遇。」顯然如施用毒品者係前經觀察、勒戒或強制戒治等
    治療程序執行完畢五年後，始再施用毒品之「初犯」，因前
    所執行之觀察、勒戒或強制戒治以足收戒除毒癮之效，自應
    重新執行觀察、勒戒或強制戒治等治療程序，並於治療程序
    完成後由檢察官為不起訴處分，毋庸對之追溯處罰；犯之，
    在「再犯」之情形，因其先前所為治療程序顯未能收戒斷毒
    癮之效，且考量施用毒品者之再犯率偏高，乃簡化其刑事處
    遇程序，而逕予追溯處罰，不再施以治療程序。參酌上開立
    法理由，修正毒品危害防制條例就施用毒品者，祇於「初犯
    」及「五年後再犯」二種情形，有其追溯條件之限制，即須
    於初犯經觀察、勒戒或強制戒治釋放後，五年內均無施用毒
    品之行為，始能認其前所實施之觀察、勒戒或強制戒治已足
    遮斷毒癮，而得於五年後再犯時，再予適用初犯之規定重行
    觀察、勒戒等程序。倘五年內已經再犯，被依法追訴處罰，
    縱其第三次（或第三次以上）施用毒品時間是在初犯釋放後
    五年以後，即與「五年後再犯」之情形有別，且因已於「五
    年內再犯」，顯見其再犯率甚高，原實施觀察、勒戒或強制
    戒治，已經無法收其實效，而無五年戒斷期之存在，自無在
    經觀察、勒戒及強制戒治之必要，應由檢察官逕行起訴，使
    符新法修正知本旨。查本件被告於八十九年間，因施用毒品
    案件經依本院八十九年度毒聲字第六六九二號裁定送勒戒處
    所執行觀察、勒戒結果，認無繼續施用毒品之傾向，於八十
    九年十一月二十三日執行完畢釋放。其於五年內，另因施用
    毒品案件，於九十二年八月二十五日經本院以九十二年度訴
    字第一七○二號判決處有期徒刑八月，於同年九月二十二日
    確定等情，有臺灣臺中地方法院檢察署刑案資料查註紀錄表
    及臺灣高等法院被告前案紀錄表各一份附卷可考，被告於上
    開觀察、勒戒執行完畢後，既曾於五年內再犯毒品危害防制
    條例第十條之罪，並業經判刑確定，本次被告復行觸犯毒品
    危害防制條例第十條之罪，自非屬毒品危害防制條例第二十
    條第三項所定「五年後再犯」之情形，而應依法追訴處罰。
    本件事證已臻明確，被告施用毒品海洛因之犯行洵堪認定。
二、論罪科刑
（一）按海洛因係毒品危害防制條例第二條第二項第一款所定之
      第一級毒品，不得非法施用，是核被告所為，係犯毒品危
      害防制條例第十條第一項之施用第一級毒品罪。被告為供
      自己施用之目的而持有上開毒品，其於施用前持有毒品之
      低度行為，應為施用之高度行為所吸收，不另論罪。
（二）又被告曾因施用毒品案件，於九十二年八月二十五日經本
      院以九十二年度訴字第一七○二號判決處有期徒刑八月，
      於同年九月二十二日確定，其因另犯竊盜、贓物、搶奪等
      案件，經法院分別判處有期徒刑四月、七月、十月、四月
      、二年六月確定後，經與上開毒品案件合併定應執行刑為
      有期徒刑四年八月，於九十六年二月十六日假釋並付保護
      管束，嗣經減刑，甫於九十六年八月十六日保護管束期滿
      未經撤銷而執行完畢（有上開前案紀錄表可考），其於刑
      之執行完畢後五年以內故意再犯本件有期徒刑以上之罪，
      為累犯，應依刑法第四十七條第一項之規定，加重其刑。
（三）爰審酌被告有竊盜、搶奪、贓物及違反毒品危害防制條例
      ，且曾因違反毒品危害防制條例而經觀察勒戒及強制戒治
      之前科（有上開前案紀錄表可考），竟仍故態復萌，復行
      施用毒品，無視於毒品對於自身健康之戕害及國家對於杜
      絕毒品犯罪之禁令，惟審酌施用毒品係屬自戕行為，其犯
      罪手段尚屬平和，亦無事證顯示其因此有危害他人之情況
      ，所生損害尚非鉅大，且犯後坦承犯行，態度良好，暨施
      用毒品者均有相當程度之成癮性及心理依賴，其犯罪心態
      與一般刑事犯罪之本質並不相同，應側重適當之醫學治療
      及心理矯治為宜等一切情狀，量處如主文所示之刑，以資
      儆懲。
據上論斷，應依刑事訴訟法第二百七十三條之一第一項、第二百
九十九條第一項前段，毒品危害防制條例第十條第一項，刑法第
十一條前段、第四十七條第一項，判決如主文。
本案經檢察官黃玉棋到庭執行職務。
中    華    民    國    97    年    9     月    30    日
                        刑事第九庭  法  官  莊秋燕
以上正本證明與原本無異。
如不服本判決，應於收受送達後十日內向本院提出上訴書狀（應
敘述具體理由並附繕本）。
上訴書狀如未敘述理由，應於上訴期間屆滿後二十日內補提理由
書於本院。
                                    書記官  顏督訓
中    華    民    國    97    年    9     月    30    日
附錄論罪科刑法條：
毒品危害防制條例第十條第一項
施用第一級毒品者，處六月以上五年以下有期徒刑。


司法院資訊處製作；財團法人民間司法改革基金會備份。
